【裁判字號】    92,上訴,1835
【裁判日期】    921013
【裁判案由】    妨害自由等
【裁判全文】
臺灣高等法院臺中分院刑事判決                  九十二年度上訴字第一八三五號
    上  訴  人
    即自 訴 人  甲○○
    被      告  陳水扁
                林朝松
右上訴人因妨害自由等案件，不服臺灣彰化地方法院九十年度自更字第四號中華民國
九十二年六月三十日第一審判決，提起上訴，本院判決如左：
      主  文
上訴駁回。
      理  由
一、本案經本院審理結果，認第一審判決並無不當，應予維持，並引用第一審判決書
    記載之理由（如附件一）。
二、本件自訴及上訴意旨如附件二。
三、自訴人稱伊係被害人而提起本件自訴，於本院前審（本院九十二年度上易字第七
    七○號）調查時復陳稱：自訴狀中所載受害人報案，警方職在先，檢警又使受
    害人受傷無醫，無飯吃二天一夜，是指伊為受害人，去報案，檢警直接將伊羈押
    二天一夜，沒有讓伊吃飯，檢察官又濫權起訴及吃案云云，然查刑事訴訟法第三
百十九條第一項前段所定得提起自訴之人，係限於因犯罪而直接被害之人，是犯
    罪之被害人始得提起自訴，又不得提起自訴而提起者，應諭知不受理之判決，刑
    事訴訟法第三百十九條第一項前段、第三百三十四條分別定有明文。故必須係因
    犯罪而被害之人，始得提起自訴；非因犯罪而被害之人，不得提起自訴，乃當然
    之解釋。而該條項所稱犯罪之被害人，以因犯罪而直接被害之人為限，所謂直接
    被害人，係指其法益因他人之犯罪而直接受其侵害者而言，是依自訴人所訴之事
    實，若經法院查明，認其並非因犯罪而直接被害之人，即應諭知不受理之判決，
    不能為實體之判決。否則如為有罪之判決，因自訴人並非被害人，該判決顯然違
    反刑事訴訟法第三百十九條第一項前段、第三百三十四條之規定；反之，如為無
    罪之判決，即發生實質之確定力，因受一事不再理原則拘束，真正之被害人反而
    不能再告訴或自訴，顯非合理，而刑法第一百二十四條枉法裁判或仲裁罪、第一
    百二十五條濫權追訴處罰罪，其保護之客體為刑事司法權之嚴正性與公平性，蓋
    刑事司法權之發動，關係人權至鉅，自不容有此職權之公務員濫權瀆職，以保障
    人權。若有追訴或處罰犯罪職務之公務員意圖取供濫用職權，或以不法之物理力
    侵害受訊問人身體，或以加危害之言詞通知受訊問人，或濫用權職追訴處罰，雖
    該受訊問人或受起訴人身心受有侵害，然均為本罪犯罪之內容，亦為公務員濫用
    職權之結果；受訊問人或受起訴人僅因此間接受到保護，性質上仍非侵害個人法
    益之罪，受訊問人或受起訴人並非直接被害人，其無提起自訴之權（參考最高法
    院八十七年度台上字第一八五八號、九十一年度台上字第二四六七、五七六五號
    判決意旨），本件自訴狀記載事項或係空言指摘被告枉法濫權，或係擷取媒體報
    導之他人案件，均未見法律上可認為直接被害人之事實，其於本院前審所述遭濫
    用職權羈押及檢察官濫行起訴、吃案云云，亦非得由自訴人提起自訴，原審諭知
    不受理判決，核無違誤，本件上訴無理由，爰不經言詞辯論逕予駁回。
四、據上論斷，應依刑事訴訟法第三百七十三條、第三百七十二條、第三百六十八條
    ，判決如主文。
中      華      民      國    九十二     年      十      月    十三     日
                                   臺灣高等法院臺中分院刑事第五庭
                                         審判長法  官  袁  從  楨
                                         法  官  胡  森  田
                                               法  官  姚  勳  昌
右正本證明與原本無異。
如不服本判決應於收受送達後十日內向本院提出上訴書狀，其未敘述上訴之理由者並
得於提起上訴後十日內向本院補提理由書（均須按他造當事人之人數附繕本）。
                                               書記官  洪  麗  華
中      華      民      國    九十二     年      十      月    十四     日
                                                                        Ｆ


司法院資訊處製作；財團法人民間司法改革基金會備份。
